臺灣高等法院臺南分院刑事判決
110年度侵上訴字第268號
上  訴  人  
即  被  告  林○鵬  (年籍資料詳卷)
選任辯護人  陳冠仁律師
            嚴孟君律師
上列上訴人因家暴妨害性自主案件，不服臺灣臺南地方法院109
年度侵訴字第19號中華民國109年11月24日第一審判決（起訴案
號：臺灣臺南地方檢察署108年度調偵字第1977號），提起上訴
，本院判決如下：
    主  文
原判決撤銷。
林○鵬犯侵入住宅強制性交未遂罪，處有期徒刑貳年。緩刑肆年
，緩刑期內應付保護管束，並應接受臺灣臺南地方檢察署舉辦之
法治教育課程肆場次。
    事  實
一、林○鵬與代號AC000-A108158（真實姓名年籍詳卷，下稱甲女
    ）前係同居之男女朋友，2人具有家庭暴力防治法第3條第2
    款所定曾有同居關係之家庭成員關係。林○鵬因不滿甲女表
    示要分手，並懷疑甲女另結新歡，竟基於侵入住宅強制性交
    之犯意，未經甲女之同意，於民國108年8月25日23時許，趁
    甲女上班不在家之時，無故侵入甲女位於臺南市東區住處（
    地址詳卷）並躲藏其內；嗣翌日（8月26日）7時許，甲女搭
    乘友人代號AC000-A108158Ａ（下稱乙男）車子返家，並獨自
    一人入門拿取乙男要借用的寵物尿布時，林○鵬即出現以暴
    力方式壓制甲女，並動手毆打甲女，強脫甲女身上衣褲，企
    圖性侵，致甲女因此受有頭部外傷、唇部挫傷、左前臂擦挫
    傷之傷害（無故侵入住宅及傷害部分業經撤回告訴，檢察官
    已另為不起訴處分）。嗣林○鵬因知悉甲女由友人乙男開車
    載返，誤認為係甲女之新男友在樓下等待，遂己意中止其強
    制性交之行為，並衝至樓下質問乙男，與乙男發生肢體衝突
    。甲女始乘隙逃出，並與乙男立即駕車離開報警處理，而查
    悉上情。
二、案經甲女訴由臺南市政府警察局第一分局報告臺灣臺南地方
    檢察署檢察官偵查起訴。
    理  由
一、程序部分
　　就本判決所引用之傳聞證據，本件當事人及辯護人於本院準
    備及審理程序時，均明示同意有證據能力（本院卷第64、97
    頁），且於本院審理時，經逐一提示後，迄於言詞辯論終結
    前，未聲明異議，本院認該些證據做成之過程、內容均具備
    任意性、合法性，其陳述與本件待證事實具有關聯性，合於
    一般供述證據之採證基本條件，且證明力非明顯過低，以之
    作為證據，均屬適當，依刑事訴訟法第159條之5第1項規定
    ，皆有證據能力。
二、實體部分
　㈠認定犯罪事實所憑之證據及理由
　　訊據被告林○鵬坦承上述犯行，核與證人即告訴人甲女、證
    人乙男證述相符，並有臺南市立醫院受理家庭暴力事件驗傷
    診斷證明書1份在卷可憑。事證明確，被告犯行堪以認定。
  ㈡論罪科刑：
  1.按家庭暴力防治法所稱家庭暴力，係指家庭成員間實施身體
    或精神上不法侵害之行為；所稱家庭暴力罪，係指家庭成員
    間故意實施家庭暴力行為而成立其他法律所規定之犯罪，家
    庭暴力防治法第2條第1款、第2款分別定有明文。查被告與
    告訴人甲女前為同居之男女朋友關係，此據被告及告訴人陳
    述一致，是其2 人具有家庭暴力防治法第3 條第2 款所稱之
    家庭成員關係自明。故核被告所為，係犯刑法第222條第2項
    、第1項第7款之侵入住宅強制性交未遂罪。被告對甲女犯侵
    入住宅強制性交犯行，係屬家庭成員間故意實施身體上不法
    侵害行為，即為家庭暴力防治法之家庭暴力罪，且構成刑法
    之妨害性自主罪，應依刑法之規定予以論罪科刑。
  2.按「已著手於犯罪行為之實行，而因己意中止或防止其結果
    之發生者，減輕或免除其刑。」刑法第27條第1項前段有明
    文。又「有期徒刑、拘役、罰金減輕者，減輕其刑至二分之
    一。但同時有免除其刑之規定者，其減輕得減至三分之二。
    」刑法第66條亦有明文。本案被告雖以強暴方式壓制告訴人
    企圖實施性交，但因認告訴人甲女之新男友在告訴人住處樓
    下等候，乃憑己意停止其侵犯告訴人甲女行為，而下樓欲找
    證人乙男理論，足證被告係因己意中止強制性交之犯行，爰
    依前述規定減輕其刑。
  3.刑法第59條適用
  ⑴按犯罪之情狀顯可憫恕，認科以最低度刑仍嫌過重者，得酌
    量減輕其刑，刑法第59條定有明文。而所謂之「犯罪之情狀
    可憫恕」，與同法第57條規定科刑時應審酌之一切情狀，並
    非有截然不同之領域，於裁判上酌減其刑時，應就犯罪一切
    情狀（包括第57條所列舉之10款事項），予以全盤考量，審
    酌其犯罪有無可憫恕之事由，即有無特殊之原因與環境，在
    客觀上足以引起一般同情，以及宣告法定低度刑，是否猶嫌
    過重等，以為判斷（最高法院95年度台上字第6157號判決要
    旨參照）。
  ⑵查被告侵入住宅對甲女著手實行上述強制性交行為，對甲女
    身心自有傷害，所為實值非難，然考量被告係因懷疑甲女另
    結新歡，一時失控，而著手為本件犯行，其著手實行後，因
    己意中止犯行，於本院坦承犯行，尚見悔意，且已與甲女達
    成調解，業已賠償甲女新臺幣（下同）15萬5000元，有臺南
    市東區調解筆錄在卷可憑（調偵卷5頁），被告事後並多次
    向甲女表示歉意，獲致甲女諒解，甲女並於本院當庭表明願
    原諒被告，給予其自新機會之意（本院卷第99頁），由其犯
    罪動機、告訴人甲女表明原諒之意及其己意中止犯行等犯罪
    情形觀之，尚不具嚴重惡性，非不可憫恕，衡諸其所犯之罪
    法定最低本刑為7年以上有期徒刑，經依中止未遂規定減輕
    其刑後，其得量處之最輕法定本刑仍為2年4月以上之有期徒
    刑，不無情輕法重之情形，爰依刑法第59條之規定，酌減其
    刑。
三、撤銷改判
  ㈠撤銷之理由
    原審以被告非法侵入住宅強制性交未遂犯行，罪證明確，據
    以論處被告罪刑，固非無見。惟查，⑴被告於本院坦承犯行
    ，且告訴人甲女亦到庭表明原諒被告之旨，原審未及審酌此
    一對被告量刑有利事項，應有未洽；⑵本件由被告犯罪動機
    、告訴人表明原諒之意及被告因己意中止犯行等犯罪情狀
    觀之，本院縱依中止未遂規定減輕其刑，仍不無情輕法重之
    情，應有刑法第59條酌減其刑之適用，已如前述，原判決未
    審酌上述情節認無刑法第59條規定之適用，亦有未洽。被告
    上訴以上情指摘原判決不當，其上訴應有理由，自應由本院
    撤銷改判。
  ㈡量刑
    審酌被告侵入告訴人甲女之住處內，以如事實欄所示之強暴
    手段，對甲女著手為強制性交犯行，侵害甲女之性自主決定
    權，造成甲女身心受創，所為應予非難，惟審酌其當時因懷
    疑甲女另結新歡，一時失去控制而為本件犯行，惟其之後即
    因己意中止其強制性交犯行，及其於本院已坦承犯行，尚見
    悔意，且已與告訴人調解成立，並已賠償完畢，告訴人亦到
    庭表示願意原諒被告，給予其自新機會，暨其並無前科，素
    行良好，大學畢業之智識程度，現為台積電外包設備商、月
    薪4萬多元、未婚、無子女、每月需匯1萬元以扶養父母之家
    庭、生活狀況等一切情狀，量處如主文第二項所示之刑，以
    資懲儆。
  ㈢緩刑
　　被告前未曾因故意犯罪受有期徒刑以上刑之宣告，有臺灣高
　　等法院被告前案紀錄表在卷可查，其因一時失慮，而犯本案
    ，於本院審理時業已坦承犯行，應具悔意，經此偵、審程序
    及科刑之教訓，當已知所警惕，信無再犯之虞，且如前所述
    ，被告尚須扶養其父母，而告訴人亦當庭表示願意原諒被告
    ，給予被告緩刑機會（本院卷第99頁），本院因認所宣告之
    刑，以暫不執行為適當，爰依刑法第74條第1項第1款規定，
    併予宣告緩刑4年，以勵自新。本院另考量被告因懷疑甲女
    另結新歡，未思理性解決，即對甲女為本件犯行，顯見其法
    治觀念淡薄，為改正其錯誤之觀念並確保嗣後能謹記此次教
    訓、恪遵法令規定，本院認應命被告履行一定之負擔為適當
    ，爰依刑法第93條第1項第1款、第2款、第74條第2項第8款
    規定，併諭知被告於緩刑期間應付保護管束，暨於付保護管
    束期間接受4場次之法治教育課程，以維法治，並觀後效。
據上論斷，應依刑事訴訟法第369條第1項前段、第364條、第299
條第1項前段，刑法第222條第1項第7款、第2項、第74條第1項第
1款、第2項第8款、第93條第1項第1款、第2款，判決如主文。
本案經檢察官陳鋕銘提起公訴，檢察官鄭益雄到庭執行職務。
中　　華　　民　　國　　110 　年　　5 　　月　　27　　日
                  刑事第六庭    審判長法　官  張瑛宗
                                      法　官  李秋瑩　
                                      法　官  林坤志
以上正本證明與原本無異。
如不服本判決應於收受送達後20日內向本院提出上訴書狀，其未
敘述上訴理由者，並得於提起上訴後20日內向本院補提理由書（
均須按他造當事人之人數附繕本）「切勿逕送上級法院」。
　　　　　　　　　　　　　　　　　　　書記官  凌昇裕
中　　華　　民　　國　　110 　年　　5 　　月　　27　　日
附錄本案論罪科刑法條：
中華民國刑法第222條
（加重強制性交罪）
犯前條之罪而有下列情形之一者，處7年以上有期徒刑：
一、二人以上共同犯之者。
二、對未滿十四歲之男女犯之者。
三、對精神、身體障礙或其他心智缺陷之人犯之者。
四、以藥劑犯之者。
五、對被害人施以凌虐者。
六、利用駕駛供公眾或不特定人運輸之交通工具之機會犯之者。
七、侵入住宅或有人居住之建築物、船艦或隱匿其內犯之者。
八、攜帶兇器犯之者。
前項之未遂犯罰之。